【裁判字號】    97,上訴,1288
【裁判日期】    970730
【裁判案由】    偽證
【裁判全文】
臺灣高等法院臺中分院刑事判決        97年度上訴字第1288號
上  訴  人
即  被  告  甲○○
選任辯護人  張豐守  律師
上列上訴人因偽證案件，不服臺灣臺中地方法院94年度訴字第33
05號中華民國97年4月11日第一審判決（起訴案號：臺灣臺中地
方法院檢察署93年度偵字第11160號），提起上訴，本院判決如
下：
    主  文
上訴駁回。
    事  實
一、甲○○自吳欽賜於民國87年3月1日就任臺中縣沙鹿鎮鎮長起
    ，即擔任吳欽賜之私用秘書，又吳欽賜因不識字，公務上重
    要之公文均由鎮公所主任秘書陳高山閱覽後報告之，其再授
    權陳高山批示並蓋用鎮長吳欽賜(甲)章。而吳欽賜就任沙鹿鎮
    鎮長後，因其自己有私人轎車可以使用，乃將鎮公所所有僅
    鎮長方可使用之1991年出廠、廠牌BMW520、車牌號碼OB-568
    1號之舊公務車，交予甲○○個人使用。甲○○取得該車後
    ，即將車牌號碼申請變更為B2-8451號，並於自己使用之空
    檔，將該車借給其兒子李英嘉使用。88年3月27日，李英嘉
    使用上開公務車，而將該車停放在桃園市○○路286號前時
    ，意外遭竊，當日李英嘉即向桃園縣警察局桃園分局埔子派
    出所申報汽車失竊在案。88年3月29日，甲○○至鎮長辦公
    室向吳欽賜報告該公務車失竊之事，當時鎮公所總務劉俊雄
    亦在場，嗣甲○○將失竊報案單交予劉俊雄，請其處理該車
    之報銷程序，劉俊雄即將該車失竊之事轉告負責財產登記及
    管理業務之辦事員林素芬，而不知情之林素芬誤以為鎮長之
    司機康文炳為該公務車之保管人，乃於88年6月17日簽擬：
    「依事務管理規則第127條規定，責令康文炳賠償新臺幣（
    下同）18萬4773元」乙文，呈鎮長吳欽賜核示，而吳欽賜、
    陳高山、劉俊雄、康文炳均明知該公務車係因甲○○私用遭
    竊，卻仍由劉俊雄在該簽呈上先提擬：「經詳實查證，保管
    使用人有盡保管之責任，因遭受不可抗力之事由而遺失，請
    准予報廢並解除其責任併陳」等與事實不符之字句，再由陳
    高山在該簽呈上批「如劉員擬」等字，並蓋用鎮長吳欽賜甲
    章而予裁准，續由劉俊雄、康文炳據以製作屬於公文書之臺
    中縣沙鹿鎮公所經管省有物遺失、毀損、意外事故報損查核
    表（下簡稱查核表），由劉俊雄口述，利用不知情之秘書室
    行政助理劉彩杏於該表之事情經過及處理情形欄內登載：「
    於88年3月27日載鎮長前往桃園市參加結婚喜宴，車停桃園
    市○○路286號旁邊空地，人前往286號17樓幫忙搬東西，下
    午3點15分發現車子不見，很多人一同尋找，到了5點50分找
    不到後，委託當地李先生報案協尋」等字，康文炳並授權劉
    彩杏在該欄內蓋章，劉俊雄亦在查證結果欄登載：「公務車
    因業務需要前往外縣市，因而失竊，經長期尋找無著，申請
    報廢期間無領油料費及修理費等情形」等字，不知情之林素
    芬亦依劉俊雄要求，於處理意見欄填註：「辦理報廢手續，
    並解除其責任」等字，而製作內容不實之查核表公文書，製
    作完成後，即逐級呈閱，最後由陳高山蓋用鎮長吳欽賜甲章
    予以批准。88年6月21日，沙鹿鎮公所將該內容不實之查核
    表公文書併同警察局報案單函送審計部臺灣省臺中縣審計室
    審核，惟該室於88年6月30日函覆沙鹿鎮公所，要求查明該
    車是否確因公務使用及康文炳應負之疏失責任等，而為補強
    該車確因公赴桃園送匾額時遭竊之謊言，遂由甲○○偽製李
    英嘉於88年3月27日在桃園市舉行婚禮，及當日中午12時在
    桃園市○○路1377號「人道素食餐廳」舉行喜宴之喜帖，並
    由陳高山在喜帖上蓋用鎮長吳欽賜(甲)章及批註「送賀匾及花
    環致賀」等字後，交予不知情之林素芬於88年8月5日再簽擬
    不實之公文書函稿，經陳高山批准後，檢附該喜帖影本，正
    式函覆審計部臺灣省臺中縣審計室，而予行使，該室又函覆
    沙鹿鎮公所，要求查明司機幫忙搬運物品而離車，是否隨即
    返車，有無延擱之情形等，不知情之沙鹿鎮公所辦事員石珀
    如（88年10月1日接任林素芬職務）復據劉俊雄簽註之意見
    ，於88年12月30日製作內載：「康文炳先生為清潔隊司機，
    因業務需要支援擔任鎮長座車司機，據述當日因業務駕車前
    往桃園市無誤」等字之不實函文回覆，審計部臺灣省臺中縣
    審計室因而於89年6月7日函覆准予報損。吳欽賜、甲○○、
    陳高山前揭行為，經臺灣臺中地方法院檢察署檢察官以90年
    度偵字第5953號案提起公訴，認渠三人均涉犯貪污治罪條例
    第6條第1項第4款及刑法第216條、213條、214條之行使公務
    員登載不實公文書等罪嫌（劉俊雄及康文炳部分則另案提起
    公訴），經歷一審及本院上訴審審理結果，認渠三人就前揭
    事實，均犯檢察官所起訴法條之罪責，渠三人均不服而提起
    上訴，經最高法院撤銷並發回本院更審，本院分92年度更(一)
    字第105號案。而甲○○明知陳高山對其私用前揭公務車而
    遭竊乙事，知之甚詳，並配合其以前揭程序報廢，竟為迴護
    陳高山而基於偽證之犯意，於本院92年度更(一)字第105號案
    （下簡稱更(一)字第105號案）93年5月13日之審判中，以證人
    身分，就陳高山是否知曉該車係因甲○○私用遭竊，並配合
    其以前揭程序報廢，而與陳高山是否涉案有重要關係之事項
    ，供前具結虛偽證述：【「（問：90年2月8日你在調查局訊
    問時稱：鎮長將B2-8541BMW車子交給你使用，鎮長將車子交
    給你使用，被告陳高山是否知情？）不知道」、「（問：你
    偽造李英嘉、廖怡婷的結婚喜帖，你收到桃園送匾額，車子
    丟掉這件事是何人出的主意？陳高山是否知情？）當時我丟
    掉車子我也很恐慌，我有請教別的鎮公所比較資深的人，他
    說這臺車已經到了報廢的年齡，所以這是我當時的一時糊塗
    」、「（問：陳高山是否知道？）不知道」】等語。嗣該案
    判決認為甲○○所言，係迴護陳高山之詞，不足採信，仍以
    檢察官起訴之罪責判處陳高山有期徒刑五年二月，陳高山不
    服提起上訴，歷經本院94年度上更(二)字第81號案，以其所犯
    為刑法第213條、第216條之行使公務員登載不實公文書罪，
    改判有期徒刑一年七月，緩刑三年，本院95年度重上更(三)字
    第115號案改判有期徒刑一年六月，緩刑三年確定。
二、案經臺灣高等法院臺中分院檢察署函送臺灣臺中地方法院檢
    察署檢察官偵查起訴。
    理  由
一、證據能力部分：
  (一)按被告以外之人於審判外之陳述，雖不符刑事訴訟法第159
    條之1至之4等四條之規定，而經當事人於審判程序同意作為
    證據，法院審酌該言詞陳述或書面陳述作成時之情況，認為
    適當者，亦得為證據，當事人、代理人或辯護人於法院調查
    證據時，知有刑事訴訟法第159條第1項不得為證據之情形，
    而未於言詞辯論終結前聲明異議者，視為有前項之同意。同
    法第159條之5定有明文。此立法意旨在於傳聞證據未經當事
    人之反對詰問予以核實，原則上先予排除，惟若當事人已放
    棄反對詰問權，於審判程序中表明同意該等傳聞證據可作為
    證據，或於言詞辯論終結前未聲明異議，基於尊重當事人對
    傳聞證據之處分權，及證據資料愈豐富，愈有助於真實發見
    之理念，且強化言詞辯論主義，使訴訟程序得以順暢進行，
    上開傳聞證據亦均具有證據能力。本案李英嘉、林素芬、劉
    彩杏、石珀如於警詢之陳述，其性質屬於證人於審判外之陳
    述，而為傳聞證據，且查無符合刑事訴訟法第159條之1至之
    4等四條之情形，原雖無證據能力，然上開供述證據內容，
    業經本院審理時予以提示並告以要旨，且經檢察官、被告及
    辯護人表示意見，當事人已知上述供述證據乃傳聞證據，且
    同意作為證據，本院審酌上開供述證據作成時，並無人情施
    壓或干擾，亦無不當取供之情形，認為以之作為本案之證據
    亦屬適當，而有證據能力。
  (二)除法律另有規定外，實施刑事訴訟程序之公務員因違背法定
    程序取得之證據，其有無證據能力之認定，應審酌人權保障
    及公共利益之均衡維護，刑事訴訟法第158條之4定有明文。
    本案所引用之非供述證據，並無證據證明係實施刑事訴訟程
    序之公務員違背法定程序所取得，自應認均具有證據能力。
二、訊據被告甲○○，固坦承於93年5月13日在更(一)字第105號案
    中供前具結為前揭之證述，惟矢口否認有作偽證之行為，辯
    稱：伊於前開作證時，就所詢問「陳高山是否知道」，所證
    稱之「不知道」等語，係指伊本身不知道陳高山知不知道，
    而非指陳高山對所詢事項不知情，當時陳高山羈押在看守所
    ，伊怎麼知道陳高山是否知道云云；被告之選任辯護人另以
    ：I被告成立偽證罪與否，應以陳高山有無成立貪污罪為斷
    ，茲陳高山因本件車輛使用、報廢，涉嫌貪污乙案，經本院
    判決成立公務員登載不實罪，貪污罪則不成立，判決理由並
    不是以被告93年5月13日具結後之證言作為依據，而是認為
    陳高山對於公務車維修部分，本質上為保存公有財物之必要
    行為，至公務車報損部分，非陳高山主管之事務，從而被告
    所為證言，非屬對於案情重大關係事項，不該當偽證罪構成
    要件；II另被告作證當時，審判長未諭知其依刑事訴訴法第
    181條之規定得拒絕證言，依最高法院94年台上字第51號及
    97年台上字第997號判決，不能採為被告偽證罪之證據等語
    。
三、本院查：
  (一)被告於原審時所供及九十七年四月二十一日所提出之聲明上
    訴及上訴理由狀所載，均稱：鎮長之公務車要如何使用，不
    須經過陳高山之批准，且陳高山自所涉該案歷次偵審中，均
    辯稱他不知道吳欽賜將該公務車交給伊使用，伊因而以為陳
    高山不知道等語，參以上開庭訊時，詢問之內容分別為：「
    被告陳高山是否知情？」「陳高山是否知道？」被告均直接
    答以「不知道」等語，依其語意，自指陳高山不知道。被告
    於本院上訴審所辯，所謂不知道係指，「被告」不知道陳高
    山是否知情云云，顯難採信。
  (二)被告於97年3月28日在原審供稱：「本件公務車是否自鎮長
    吳欽賜上任之後，都是由你使用？）答：是的」「（問：你
    是為了要讓該車以報廢程序處理，所以你才偽造李英嘉於88
    年3月27日結婚的喜帖？）答：）是的」（參原審卷第170頁
    筆錄）。參酌：I證人吳欽賜於97年3月28日在原審法院具
    結證稱：「我有將該部車交付給甲○○駕駛，因為我不認識
    字，所以派甲○○去臺北電機聯誼會爭取經費，以供沙鹿鎮
    蓋大樓，去縣政府爭取經費也是派甲○○去」等語（參原審
    卷第144頁筆錄）；II證人康文炳於97年3月28日在原審具結
    證稱：「（問：本案報廢之公務車，你是否曾經駕駛過？）
    答：我不曾駕駛過，也不曾開到桃園去」「（問：你是該車
    名義的保管人嗎？）不是，且當時我不曉得我是名義保管人
    ，因為我是開鎮長的私人轎車，名義上公所並沒有司機這個
    職缺，我是被借調過來擔任鎮長的司機」「（問：你在88年
    3 月27日有開該部公務車載送鎮長到桃園去參加結婚喜宴嗎
    ？）答：沒有」「（問：你既然沒有經歷該事實，為何會在
    該查核表上面蓋章？）答：因為當時我名義上是個司機，我
    就是只有蓋章而已」「（問：是何人叫你蓋上開之章，並為
    查核表的確認？）答：那是當時公所的總務劉俊雄叫我蓋章
    並且確認的」「（問：你為何會同意蓋章？）答：我是開車
    載送鎮長的司機，該查核表上有個司機欄，我是名義上的司
    機，所以總務叫我蓋章，我就配合」等語（參原審卷第148-
    151頁筆錄）；III證人劉俊雄於97年3月28日在原審具結證稱
    ：「（問：該車報廢之過程是否由你處理？）答：我是經辦
    」「（問：你如何查證該車丟掉的過程？）答：那是甲○○
    叫我這樣做的」「（問：該部公務車是由甲○○之兒子遺失
    ，你為不實的資料填具陳報當時是否就明知是假的？）答：
    是的，但是沒有辦法」「（問：在本件甲○○跟你講車子失
    竊之前，你是如何知道這部公務車都是甲○○在使用？）答
    ：修理好，我就知道是甲○○在使用的，車子也是他拿去修
    理的」等語（參原審卷第154-155、160頁筆錄）；足徵該部
    公務車從吳欽賜就任鎮長後，即交由被告私人使用，且於失
    竊後，為達報廢之目的，而偽造李英嘉喜帖及如犯罪事實欄
    所載之不實公文書。
  (三)另：證人劉俊雄於97年3月28日在原審具結另稱：（問：
    沙鹿鎮鎮公所財產是何人管理？）答：鎮公所財產管理人當
    時是林素芬」「（問：林素芬主管是何人？）答：是秘書陳
    高山」等語（參原審卷第153頁筆錄）。證人吳欽賜於97
    年3月28日在原審具結證稱：「全部公文都是由陳高山處理
    ，這樣的情形我總共讓陳高山處理有四年時間之久」等語（
    參原審卷第145頁筆錄），核與證人陳高山於97年3月28日在
    原審具結證稱：「（問：吳欽賜說鎮公所裡面之公文都是由
    你批示的，是否如此？）答：是的，大部分都是我代筆的」
    「（問：你批示公文是否要請示鎮長？）答：公文有關財產
    及經建部分等重大事情都是要報告鎮長後，由其指示我才會
    批示」「（問：本案公務車失竊有關康文柄是否要賠償，即
    是有關財產部分，這部分，你是否有請示鎮長？）答：要跟
    鎮長報告」「（問：對於該事鎮長如何說？）答：我忘記他
    怎麼說」「（問：你於簽呈裡面批示如劉員擬，你於批示之
    前是否有事先報告鎮長並請示他？）答：有，我有事前就報
    告鎮長」等語（參原審卷第165-166頁筆錄）相符。證人
    劉俊雄於91年10月9日在本院91年度上訴字第1052號案審理
    中證稱：「（問：借車子給甲○○，陳高山知情？）答：我
    知道陳高山知道此事後，有在抱怨車子給甲○○開」（參該
    案卷第84頁筆錄），91年12月3日在同案中復具結證稱：「
    （問：公務車是何人使用？）答：是鎮長的座車，是甲○○
    使用，大家都知道他在使用」等語（參該案卷第180頁筆錄
    ）。依上開供述觀之，陳高山既是公所財產管理人員之主管
    ，其對屬於鎮公所財產之前揭公務車由被告私用乙情，自無
    不知之理，且因吳欽賜不識字，授權陳高山代行批示鎮公所
    之所有公文，陳高山於批示時，既會口頭上向吳欽賜報告，
    顯見陳高山與吳欽賜關係匪淺，彼此信任甚深，而本件公務
    車因被告私用遭竊乙事，較低層之職員劉俊雄、康文炳均知
    悉，被告也曾就公務車失竊之事向吳欽賜報告過，則身為替
    吳欽賜鎮長代行公文深受鎮長信任之陳高山焉有不知情之理
    。證人李英嘉於90年2月8日在警詢中證稱：「我與內人廖
    怡婷於87年12月12日於臺北地方法院舉行公證結婚，88年1
    月30日在桃園市○○路1377號人道素食餐廳舉行結婚典禮，
    辦理結婚登記用之證書上，係請吳欽賜及陳高山擔任證婚人
    」等語（參第2725號他卷第174頁筆錄），而陳高山亦以證
    人身分於97年3月28日在原審證述其有在李英嘉於88年1月30
    日結婚宴客之喜帖上批示「贈送紀念品乙份約2000元」等字
    ，並在李英嘉之結婚證書上蓋印擔任證婚人，惟陳高山卻在
    審計部臺灣省臺中縣審計室於88年6月30日函覆沙鹿鎮公所
    ，要求查明該車是否確因公務使用及康文炳應負之疏失責任
    ，被告方偽造李英嘉於88年3月27日在桃園市舉行婚禮之喜
    貼上蓋用鎮長吳欽賜(甲)章及批註「送賀匾及花環致賀」等字
    。陳高山在原審雖辯以「因為我失察，我才重複批示」等語
    ，然陳高山在原審復具結證稱：「（問：你在案發之前是否
    認識甲○○？）答：案發之前我已經認識甲○○，因為他也
    在鎮公所裡面工作」「（問：該份結婚證書是何人拿給你在
    證婚人欄蓋章的？）答：是甲○○說他兒子要辦理結婚登記
    拿上開資料給我蓋章讓我擔任他們二人之結婚證人」「（問
    ：鎮民婚喪喜慶你批示公所的回禮是否有程度的不同？）答
    ：多少有程度不同，特殊的鎮民鎮長會交代，譬如是公所裡
    面的員工，公所的帖子是經過總務收受並且登記之後，再交
    付給我」等語（參原審卷第164-165頁筆錄），則陳高山身
    為鎮公所之主任秘書，代理鎮長批示鎮公所之公文，可謂責
    任重大，且其與被告認識，知道被告也在鎮公所工作，88年
    1 月30日前曾在李英嘉之宴客喜貼上批示贈送紀念品，88年
    3 月6日前（李英嘉係於該日去戶政事務所辦理結婚登記）
    曾因被告之親自拜託而在李英嘉之結婚證書上蓋章擔任證婚
    人，其對於被告之子李英嘉結婚之事，自不可能毫無記憶，
    而其於看到88年6月30日以後偽造之李英嘉將於88年3月27日
    結婚宴客之喜帖時，竟仍批註「送賀匾及花環致賀」等字，
    其謂係失察所致，難以置信。綜合上述，本院認陳高山確係
    明知該公務車為被告私用遭竊，為辦理報銷，才會一路配合
    全部程序之辦理，此亦經本院95年度重上更(三)字第115號為
    相同之認定，並判處陳高山有期徒刑一年六月，緩刑三年確
    定，有該判決附卷可查。
  (四)被告雖以因陳高山於其被訴之前揭案件中，一再否認知情，
    伊即以為陳高山不知情云云置辯。然查：
  (1)被告於90年2月8日在檢察官偵訊中供稱：「（問：車子丟掉
    的情形，有無報告給陳高山？）答：我想報告給鎮長，他就
    會知道了」等語（參第2725號他卷第210頁筆錄），可見被
    告主觀上係認為陳高山應該知道這件事。
  (2)被告明知公所內之公文，係由高山批示，其子李英嘉於88年
    1月30日結婚之喜帖也是由陳高山批示贈送紀念品，其並親
    自持其兒子李英嘉之結婚證書拜託陳高山在證婚人欄內蓋章
    ，卻又於88年6 月30日至88年8月5日間某日偽造李英嘉將於
    88年3月27日結婚之喜帖送給陳高山批示，若非其篤定陳高
    山一定會配合批示，其自不敢如此膽大妄為，而其所以篤定
    陳高山必會配合，自是其主觀上認為陳高山已經知情，並願
    意配合所致。
  (3)陳高山在其被訴之前揭案件中，雖一再否認知道本件公務車
    交被告私用而遭竊及被告偽造李英嘉喜帖之事，惟刑法賦予
    被告緘默權，係表示一般被告有不承認犯罪不自證己罪之權
    利，是以一般被告否認犯罪，乃屬常情，此為眾所週知之事
    ，被告甲○○自無不知之理，其以陳高山於更(一)字第105號
    案歷次偵審中，均辯稱不知情，而認為陳高山確實不知情，
    顯屬矯飾之詞甚明。
  (五)此外，復經證人李英嘉、林素芬、劉彩杏、石珀如於警詢中
    證述明確，此有各該筆錄在卷可參，並有88年3月27日李英
    嘉因前開公務車失竊而報案之桃園縣警察局車輛協尋證明單
    、被告偽造李英嘉將於88年3月27日結婚宴客之喜帖、李英
    嘉於88年3月6日申請結婚登記之申請書、李英嘉於88年1 月
    30日結婚之結婚證書、李英嘉於88年1月30日結婚宴客之喜
    帖、林素芬於88年6月7日所擬之簽稿、前揭查核表、沙鹿鎮
    公所因辦理本件公務車報廢而發給審計部臺灣省臺中縣審計
    室之函文、審計部臺灣省臺中縣審計室回覆沙鹿鎮公所之函
    文等資料在卷可憑。本件事證明確，被告犯行應堪認定。
四、按刑法上之偽證罪，不以結果之發生為要件，一有偽證行為
    ，無論當事人是否因而受有利或不利之判決，均不影響其犯
    罪之成立，而該罪所謂於案情有重要關係之事項，則指該事
    項之有無，足以影響於裁判之結果者而言（最高法院71 年
    度台上字第8127號判例參照）。查被告於更(一)字第105號案
    所為供前具結證述之內容，攸關陳高山是否成立刑法第213
    條、第216條之罪，屬該案有重要關係之事項，雖然該案經
    審理結果，認被告證言難以採信，仍以罪證明確對陳高山判
    處刑罰，然於該院審理過程中，被告所為，仍足以影響法院
    認定陳高山是否犯罪之心證，而足以妨害判決結果及正確性
    ，辯護人辯稱本件偽證罪成立與否，應以陳高山有無成立貪
    污罪為斷，顯有誤會。次按證人恐因陳述致自己或與其有刑
    事訴訟法第180條第1項關係之人受刑事追訴或處罰者，得拒
    絕證言，同法第181條定有明文。證人此項拒絕證言權，與
    被告之緘默權，同屬其不自證己罪之特權。92年2月6日修正
    公布前之刑事訴訟法第186條第3款規定：「證人有第181條
    情形而不拒絕證言者，不得令其具結。」修正後第186第2
    項，增訂法院或檢察官於「證人有第181條之情形者，應告
    以得拒絕證言」之義務。凡此，均在免除證人因陳述而自入
    於罪，或因陳述不實而受偽證之處罰，或不陳述而受罰鍰處
    罰，而陷於抉擇之三難困境。此項拒絕證言告知之規定，雖
    為保護證人而設，非當事人所能主張，惟如法院或檢察官未
    踐行此項告知義務，而告以刑事訴訟法第187條第1項「具結
    之義務及偽證之處罰」，並依同法第186條、第189條規定「
    命朗讀結文後為具結」，無異強令證人必須據實陳述，剝奪
    其拒絕證言權，所踐行之訴訟程序自有瑕疵。其因此所取得
    之證人供述證據，是否具有證據能力，應分別情形以觀。倘
    其於被告本人之案件，應認屬因違背法定程序所取得之證據
    ，適用刑事訴訟法第158條之4所定均衡原則為審酌、判斷其
    有無證據能力，而非謂純屬證據證明力之問題；至若該證人
    因此成為「被告」追訴之對象，則其先前居於證人身分所為
    不利於己之陳述，基於不自證己罪原則及法定正當程序理論
    ，應認對該證人（被告）不得作為證據（最高法院97年度台
    上字第997號判決參照）。查被告於更(一)字第105號案作證時
    ，該案審判長雖僅對被告告以具結之義務及偽證之處罰並命
    朗讀結文後具結，未踐行刑事訴訟法第181條之告知義務（
    參該案卷二第7頁），然依刑事訴訟法第181條之規定「證人
    恐因陳述致自己或與其有前條第一項關係之人受刑事追訴或
    處罰者，得拒絕證言」，被告為本件作證前，業經檢察官認
    定與陳高山係共犯而同案起訴，且被告於警詢、檢察官偵訊
    、原審及本院上訴審，被告均就其犯行一再自白不諱等情，
    有各該筆錄在卷可證，是被告就陳高山是否知情一節，無論
    是否陳述及陳述之內容為何，其受刑事追訴處罰是事所必至
    ，與是否拒絕證言並無關連，即本件與刑事訴訟法第181條
    規定之情形並非相當，無該條規定之適用，被告既無拒絕證
    言之權利，該案審判長所踐行之訴訟程序即無瑕疵可言，自
    無上開最高法院判決之適用。選任辯護人認為不得採為認定
    被告犯偽證罪之判斷依據，尚不足採。
五、核被告所為，係犯刑法第168條之偽證罪。原審因而適用刑
    事訴訟法第299條第1項前段，刑法第168條，中華民國96年
    罪犯減刑條例第2條第1項第3款、第7條第1項、第2項等規定
    ，並審酌被告之動機應係因本件事端因伊而起，為免連累陳
    高山，方為虛偽之陳述，惟犯後仍飾詞卸責，不見悔意，所
    為藐視司法，浪費司法資源，並使審判結果產生不正確之虞
    等一切情狀，量處有期徒刑8月，並依中華民國96年罪犯減
    刑條例之規定減為有期徒刑4月，其認事用法，核無違誤，
    量刑亦稱允當，被告否認犯罪，而以前詞提起上訴，其上訴
    為無理由，應予駁回。
六、據上論結，應依刑事訴訟法第368條，判決如主文。
本案經檢察官乙○○到庭執行職務。
中    華    民    國    97    年    7    月    30    日
            刑事第四庭    審判長法  官  洪  耀  宗
                                法  官  江  德  千
                                法  官  劉  登  俊
上列正本證明與原本無異。
如不服本判決，應於收受送達後十日內向本院提出上訴書狀，其
未敘述上訴之理由者並得於提出上訴後十日內向本院補提理由書
(均須按他造當事人之人數附繕本)。
                                書記官  粘  銘  環
中    華    民    國    97    年    7     月    31    日


司法院資訊處製作；財團法人民間司法改革基金會備份。
